【裁判字號】    97,重訴,26
【裁判日期】    980729
【裁判案由】    違反毒品危害防制條例
【裁判全文】
臺灣屏東地方法院刑事判決              97年度重訴字第26號
公  訴  人  台灣屏東地方法院檢察署檢察官
被      告  丁○○
                    （另案於臺灣屏東監獄執行）
選任辯護人  鄭國安律師
            蘇佰陞律師
上列被告因違反毒品危害防制條例案件，經檢察官提起公訴（97
年度偵字第5455號），本院判決如下：
    主  文
丁○○販賣第一級毒品，處有期徒刑拾捌年，褫奪公權玖年。扣
案第一級毒品海洛因磚貳塊（總淨重陸佰柒拾貳點陸捌公克）沒
收銷燬之。海洛因磚貳塊之外包裝貳個（總重壹佰零貳點貳玖公
克）、ZM─4775號自小客車壹輛、洋酒禮盒壹個內含酒瓶、酒杯
各壹個，均沒收。
    事  實
一、丁○○明知海洛因係毒品危害防制條例所管制之第一級毒品
    ，竟基於販賣、運輸第一級毒品海洛因牟利之犯意，於民國
    94年3 月23日下午2 時20分許，以其使用之0000000000號手
    機與甲○○（原名林吉篷）使用之0000000000號手機聯絡購
    買海洛因事宜，並相約在國道三號高速公路清水休息站（下
    稱清水休息站）見面，因警方已依法申請對丁○○實施通訊
    監察，現譯台於截聽上開通話內容後，即由刑事偵查員乙○○、刑事組小隊長戊○○先至清水休息站埋伏跟監。隨後，
    丁○○夥同具有運輸毒品海洛因犯意聯絡之小舅子丙○○（
    業經判處有期徒刑15年確定），於94年3 月23日下午由丁○○駕駛丙○○所有車號ZM-4775 號自小客車搭載丙○○，自
    屏東北上清水休息站，約同日下午5 時許，丁○○與丙○○
    抵達清水休息站與甲○○見面，丁○○以新台幣（下同）
    100 萬元向甲○○販入海洛因磚2 塊，甲○○允諾後即駕駛
    不詳車號之車輛先行離開清水休息站，丁○○、丙○○則在
    清水休息站等候，約30分鐘後，甲○○駕車返回清水休息站
    ，並將裝有2 塊海洛因磚（均有外包裝）之馬締氏洋酒禮盒
    1 盒（內置酒瓶、酒杯各1 個以為掩飾）交予丁○○供其出
    售屏東縣之不特定人牟利，丁○○則將該盒馬締氏洋酒禮盒
    交由丙○○載運回屏東縣，旋與甲○○駕車離去。嗣丙○○
    駕駛ZM-477 5號自小客車，沿國道三號高速公路載運上開裝
    有海洛因磚之禮盒南下返回屏東縣時，乙○○見狀旋即聯絡
    警方於國道三號高速公路名間收費站攔檢ZM-4775 號自小客
    車，同日下午6 時55分許，丙○○行經名間收費站，遇警攔
    檢未停，反加速逃逸，員警隨即自後追趕，丙○○為湮滅罪
    證，於途中丟棄上揭禮盒，並將車輛駛往名間方向匝道出口
    ，因車速過快翻覆於匝道出口下方紅綠燈處之水溝，而於同
    日下午7 時許為警逮捕。經警方帶同丙○○返回禮盒丟棄處
    ，尋獲上揭丁○○所有供犯罪所用之禮盒1 盒（內置酒瓶、
    酒杯各1 個以為掩飾）及藏放其中之海洛因磚1 塊，又在相
    隔約20公尺處再尋獲自上揭禮盒跳出之另1 塊海洛因磚，予
    以查扣（2 塊海洛因磚合計淨重672.68公克、純度81.76%、
    純質淨重549.98公克；另2 塊海洛因磚之外包裝2 個總重為
    102.29公克）。
二、案經臺中縣警察局霧峰分局報請臺灣臺中地方法院檢察署檢
    察官偵查後，移請臺灣高等法院檢察署檢察長令轉臺灣屏東
    地方法院檢察署檢察官偵查起訴。
    理  由
壹、程序方面
一、按被告以外之人於審判外向法官所為之陳述，得為證據；被
    告以外之人於偵查中向檢察官所為之陳述，除顯有不可信之
    情況者外，得為證據，刑事訴訟法第159 條之1 第1 項、第
    2 項分別定有明文。本件證人乙○○、戊○○、丙○○於臺
    灣高等法院臺中分院95年度上重更(一)字第59號全卷中向法官
    所為陳述，及上述3 人與證人甲○○於臺灣臺中地方法院檢
    察署96年度偵字第20226 號全卷（下稱偵卷）中向檢察官所
    為陳述，依現有卷證並無顯不可信之情況，依據前揭規定，
    應認為均有證據能力。
二、刑事訴訟法第198 條、第208 條之規定，所謂鑑定乃指於刑
    事訴訟程序中為取得證據資料而由檢察官或法官指定具有特
    別知識經驗之鑑定人、學校、機關或團體，就特定之事物，
    以其專業知識加以分析、實驗而作判斷，以為偵查或審判之
    參考。故而，不論鑑定人或鑑定機關、學校、團體，均應由
    檢察官或法官視具體個案之需要而為選任，始符合刑事訴訟
    法第198 條、第208 條之規範本旨，否則所為鑑定，仍屬於
    傳聞證據。但對於司法警察機關調查中之案件，或有量大或
    急迫之情形，為因應實務之現實需求，認為當然有鑑定之必
    要者，基於檢察一體原則，得由該管檢察長對於轄區內之案
    件，以事前概括選任鑑定人或囑託鑑定機關（團體）之方式
    ，俾便轄區內之司法警察官、司法警察對於調查中之此類案
    件，得即時送請事前已選任之鑑定人或囑託之鑑定機關（團
    體）實施鑑定（法務部92年9 月1 日法檢字第0920035083號
    函參照）。而臺灣高等法院檢察署檢察長概括選任法務部調
    查局為「毒品種類、成份」之鑑定機關（臺灣高等法院檢察
    署92年10月15日檢文允字第0921001322號函參照），此為本
    院審判職務所知悉之事實。故本件扣案毒品海洛因由法務部
    調查局進行毒品成分之鑑定，既屬臺灣高等法院檢察署檢察
    長所概括選任之鑑定機關，該法務部調查局94年5 月24日調
    科一字第120015778 號鑑定通知書，自具有證據能力。
三、通訊監察錄音之譯文，屬依據監聽錄音結果予以翻譯之文字
    ，固具文書證據之外觀，但實際上仍應認監聽所得之錄音帶
    或光碟，始為調查犯罪所得之證物，係刑事訴訟法第165 條
    之1 第2 項所稱之證物，如其蒐證程序合法，並經合法調查
    ，自具證據能力。因此檢察官如提出通訊監察錄音之譯文為
    其證據方法，實乃以其監聽所得之錄音帶或光碟，為調查犯
    罪所得之證物，法院本應依刑事訴訟法第165 條之1 所列之
    方法調查，以判斷該錄音帶或光碟是否與通訊監察錄音之譯
    文相符。而監聽錄音製作之譯文，雖通常為偵查犯罪機關單
    方面製作，然若被告或訴訟關係人對其真實性並無爭執，經
    法院於審判期日提示譯文供當事人辨認、表示意見並為辯論
    者，程序自屬適法，最高法院93年度台上字第6510號、94年
    度台上字第4665、1270號、95年度台上字第295 號、97年度
    台上字第2272號判決意旨參照。本件對被告丁○○之通訊監
    察，係檢察官依法核發實施，有刑事警察局中部打擊犯罪中
    心偵查報告書2 份（他卷第46至47頁、偵卷第24頁）、內政
    部警政署刑事警察局函（偵卷第48頁）、通訊監察譯文及基
    地台位置（偵卷第25至31、48至54頁）等資料附卷可稽，是
    該通訊監察譯文取得之合法性無疑，復經本院踐行證據調查
    之法定程序，於審判期日向被告宣讀或告以要旨，被告丁○○及辯護人概不否認「本案卷附相關監聽譯文之真實無偽」
    ，即就「譯文所載內容與監聽側錄情節相符」一節不爭執，
    揆諸上開說明，此監聽譯文自有證據能力。
四、末按傳聞法則之重要理論依據，在於傳聞證據未經當事人之
    反對詰問予以核實，乃予排斥，惟若當事人已放棄對原供述
    人之反對詰問權，於法院審判時表明同意該等傳聞證據可作
    為證據，基於證據資料愈豐富，愈有助於真實發現之理念，
    並貫徹刑事訴訟法修法加重當事人進行主義之精神，確認當
    事人對於證據能力有處分權之制度，傳聞證據經當事人同意
    作為證據，法院認為適當者，亦得為證據；另當事人於調查
    證據時，對於傳聞證據表示「沒有意見」、「對於證據調查
    無意見」，而未於言詞辯論終結前聲明異議，應視為已有將
    該等傳聞證據採為證據之同意，刑事訴訟法第159 條之5 定
    有明文。檢察官、被告及辯護人於本院審理時就本判決引用
    之各項證據資料如屬審判外之言詞或書面陳述，知有刑事訴
    訟法第159 條第1 項不得為證據之情形，均表示不爭執證據
    能力（本院卷第28頁），而未於言詞辯論終結前聲明異議，
    本院審酌上開證據資料作成時之情況，並無任何違法取證之
    不適當情形，且對於被告涉案之事實具有相當之關聯性，依
    刑事訴訟法第159 條之5 規定，認具有證據能力。
貳、實體方面
一、訊據被告丁○○矢口否認有何販賣、運輸第一級毒品海洛因
    情事，辯稱：94年3 月23日我沒有去清水休息站，也沒有買
    海洛因，那天我是坐計程車從潮州到台中交流道附近跟甲○○借3 萬元作生活費，借錢後就回屏東，我之前跟他借過好
    幾次錢當生活費，我沒有販賣、運輸毒品云云。經查：
  (一)上開事實，業據證人即刑事警察局偵查員乙○○於歷次偵、
    審程序及本院審理時證稱：我們申請核發通訊監察書，從93
    年11月開始監聽甲○○的通話，後來再監聽被告的行動電話
    ，因為被告是甲○○的下游買者。94年3 月23日下午現譯台
    監聽臨時通報被告要來中部與甲○○交易毒品，因為情況緊
    急，為了爭取時間，我沒有回去帶蒐證器材，就和戊○○從
    台中市出發，先到甲○○的后里住處埋伏一路跟監到清水休
    息站，約下午5 時許，被告駕駛ZM-4775 號自小客車搭載丙○○到場與甲○○接頭，我有幾次跟監甲○○，他的側、正
    面都有見過，也監聽被告很久了，可以確定被告、甲○○及
    丙○○都有在場，被告是屏東的「鑒哥」沒錯。當時只有我
    和戊○○及1 把槍，對方卻有3 人及2 部車，考慮到他們可
    能有槍砲，所以我們無法當場逮捕，只有在偵防車內監看及
    錄影，因為沒有完備的攝影器材，相機的記憶卡只能錄40秒
    ，所以無法看出被告的影像。被告及丙○○先到甲○○駕駛
    之車輛與甲○○交談，之後甲○○駕車回后里後又返回，將
    像洋酒禮盒的東西交給被告與丙○○，被告交付1 包類似禮
    盒的不詳內容物給甲○○，雙方各自上車離去，被告進入哪
    台車我沒看清楚。我開車跟監ZM-4775 號自小客車，在名間
    收費站攔檢，丙○○發現後不停逃逸，並往車外丟棄物品，
    當時車速很快，有的在空中就飛散了，後來丙○○車子翻覆
    ，我們馬上下車逮捕丙○○，從翻車到逮捕相隔不到半分鐘
    ，被告當時沒在車上，依據我們辦案經驗，買主與運輸毒品
    的人不會同一車，避免被查緝。逮捕丙○○後，循丟棄路線
    尋獲1 盒完整禮盒，內有襯底，海洛因放在襯底下面，上面
    擺放洋酒裝飾，隔天搜索又找到1 盒禮盒，第一天尋獲的禮
    盒裝有2 塊海洛因磚，合計700 多公克，第二天找到的那盒
    有被車輾過痕跡。依據在休息站監看及在高速公路跟監，兩
    處所看到的禮盒樣式是一樣的，所以可以確定後來查到有兩
    塊海洛因的禮盒，就是我看到甲○○交給被告及丙○○的禮
    盒等語明確（本院卷第95至100 頁；偵卷第56至59、90至91
    頁；他卷第54至56頁）。
  (二)核與證人即台中縣警察局霧峰分局警員戊○○於歷次偵、審
    程序及本院審理時證稱：94年3 月23日下午我配合乙○○警
    官去清水休息站辦毒品案件，乙○○跟我說是一件毒品交易
    案件，他說外號「篷仔」的甲○○跟南部上來的人到清水休
    息站交易。當時是下午，視線清楚，我看到2 部車先後到達
    ，第一部是休旅車，另一部車牌ZM-4775 號自小客車後到，
    甲○○1 部車1 個人，ZM-4775 號自小客車是1 台車2 個人
    ，甲○○來了離開，又來第二次，另一台車沒有離開，甲○○第二次回來時，有看到他提一包洋酒禮盒交給被告及丙○○，沒幾分鐘他就回頭上自己的車，2 部車就同時離開休息
    站，他們離開時我的視線被擋住，所以不知道為何查獲時只
    有丙○○一人。我們在國道三號追逐時車速很快，是乙○○
    開車，時速100 多公里，東西瞬間丟出來，我沒有看清楚，
    抓到丙○○後，沿途搜索丟的東西時我有在場，有查獲一個
    禮盒，裡面有2 塊海洛因磚，第二天再回去找到很像禮盒的
    碎片。當天我跟乙○○同一部車去清水休息站，我趴在後座
    ，因為只有我和乙○○2 人，怕他們有槍，有安全的顧慮，
    所以沒有當場逮捕等語相符（本院卷第100 至102 頁；偵卷
    第65至68、112 頁）。查證人乙○○、戊○○從事偵防工作
    ，係具有查緝犯罪專業知識及經驗之警員，且與被告並無夙
    怨，又證人乙○○經過長達數月之監聽及跟監，對於被告形
    貌聲音均甚熟悉，當無誤認之可能，衡情亦無誣陷被告之必
    要，是其2 人上開證詞，應可採信。
  (三)按證人之陳述有部分前後不符，或相互間有所歧異時，究竟
    何者為可採，法院仍得本其自由心證予以斟酌，非謂一有不
    符或矛盾，即應認其全部均為不可採信；尤其關於行為動機
    、手段及結果等細節方面，證人之證言，每每因留意重點之
    不同，或對部分事實記憶欠明確，以致前後未盡相符，然其
    基本事實之陳述，若果與真實性無礙時，則仍非不得予以採
    信，最高法院92年度台上字第5566號判決意旨參照。證人乙○○、戊○○就甲○○究係交付幾袋類似洋酒之禮盒予被告
    及丙○○？在國道三號追逐期間，丙○○究係丟棄幾包物品
    ？所供雖有不一（乙○○證稱甲○○交付3 袋類似洋酒之禮
    盒，戊○○證稱1 袋；乙○○證稱事後查扣2 個禮盒及1 個
    牛皮紙袋裝的海洛因磚，戊○○證稱查獲1 個洋酒禮盒內有
    2 個海洛因磚及2 、3 張類似禮盒之碎紙片）。惟查：
  1.證人乙○○於本院審理時證稱：在現場怕對方起疑心，任務
    分配我全程監看，戊○○是偶爾抬頭看，所以他看到的場景
    可能與我看到的場景不一樣等語（本院卷第98頁），核與證
    人戊○○於本院證述：我與乙○○同一部車，我趴在後座等
    情相符，足見僅有證人乙○○全程監看，證人戊○○則居於
    輔助地位。其2 人於高速公路追逐丙○○時，時速高達100
    公里以上，業如前述，於此情形下，一方面要緊追丙○○車
    輛，一方面要閃避其他車輛，且其2 人乘坐位置有異，是其
    等視線有不一致之情況，乃事理之然。
  2.證人乙○○、戊○○就甲○○交付被告禮盒之數量為何，供
    詞雖有出入，然其2 人乘坐一前一後，位置不同，證人戊○○係偶爾抬頭觀看，監控被告等人有相當之距離，參以手提
    禮盒體積非巨，可能重疊或被人體、車輛等物阻擋，且個人
    視力條件不一，故目視之禮盒數量有所不同，亦屬可能，自
    難以此全盤否定其2 人上開證詞。
  3.案發第二天，乙○○並未與戊○○等人再回現場蒐尋證物，
    第二天找到碎紙片後，戊○○則去電乙○○，向乙○○報告
    找到疑似禮盒的碎紙片2 、3 片，碎片比Ａ４紙小一點，但
    不確定是不是禮盒，所以沒有隨案移送等情，業據證人戊○○結證屬實（偵卷第66至68、112 至113 頁）。證人乙○○
    並證稱：第一天找到的是1 個完整禮盒，第二天是戊○○他
    們去找，找到的是一些碎紙片，我才會認為是破碎不完整的
    禮盒，所以才會說是2 個禮盒等語（偵卷第111 頁）。足見
    第二天所找到的僅是疑似禮盒之碎紙片，因證人戊○○係親
    自尋得該物之人，故陳述較清楚，乙○○則於聽聞後基於主
    觀之認知認為是一個破碎不完整之禮盒，故稱警方前後扣得
    兩個禮盒，實質上2 人對此所述並無矛盾不一之處。
  4.證人乙○○、戊○○就被告及丙○○如何在清水休息站與甲○○接洽，如何取得甲○○所交付之洋酒禮盒，如何追逐丙○○而扣得本案證物等重要情節，所為陳述互核一致，其2
    人前開證述，均堪採信。又依共同被告丙○○供述及本案扣
    得1 個洋酒禮盒內裝2 塊海洛因磚，足認案發當天被告只向
    甲○○購買1 個洋酒禮盒內裝2 塊海洛因磚，並將之交付予
    丙○○載運回屏東縣。至證人乙○○雖另證稱：有看到丙○○丟出3 包東西等語（偵卷第58頁)， 然乙○○當時追逐丙○○之時速高達100 公里以上，縱使丙○○確有丟出3 包東
    西，該3 包東西中，除1 包係洋酒禮盒已為查扣外，其餘2
    包究為何物，是否與本案有關，均無從查證，自不能因事後
    僅查扣1 個洋酒禮盒，即認乙○○證詞均不足採信。再者，
    警方未於ZM－4775號車翻覆時逮捕到被告，故被告應係進入
    甲○○所駕駛之車輛離去，至為灼然。
  (四)共同被告丙○○業於歷次偵、審程序均供稱：我於94年3 月
    23日在高速公路名間收費站被查獲持有海洛因磚2 塊，每塊
    海洛因磚以50萬元買入，共100 萬元，我在高速公路逃逸時
    ，沿途丟棄事後被查到的那個洋酒禮盒，因車速過快翻覆於
    水溝而為警逮捕等語（偵卷第22、60、71、108 至109 、
    131 至132 頁），顯見本案扣案海洛因磚2 個價格確為100
    萬元無誤。至共同被告丙○○雖於本院審理時證稱扣案毒品
    為自己施用所購入，並非被告為販賣而購買，亦未與被告共
    同至清水休息站與甲○○交易云云，然查，被告為共同被告
    丙○○之姊夫，屬2 親等之姻親，本難期待共同被告丙○○
    為被告不利之供述，況共同被告丙○○除上開供述外，其就
    如何與毒販連繫？如何確認毒品之品質、數量及價格？自己
    施用毒品之需求量？購買毒品之金錢來源？所供均前後矛盾
    ，足徵應係虛偽之詞，不足採信，茲分述如下：
  1.共同被告丙○○供稱：「阿泰」、「阿明」年籍我都不知道
    等語（偵卷第22、40頁），足見被告與「阿泰」、「阿明」
    並非熟稔，豈有第一次交易毒品，金額即高達100 萬元之理
    ？共同被告丙○○於偵查中供稱係第一次與「阿泰」交易海
    洛因，以前是向別人買，品質不好才向「阿泰」買等語（偵
    卷第22至23頁），且雙方交易金額達100 萬元之鉅，其理應
    秤重及瞭解毒品純度，方合事理，然丙○○卻稱：沒有驗重
    及試貨，我不知道該毒品的純度，當時沒有秤重，沒有攜帶
    秤重的工具等語（偵卷第22、44、72至73頁），顯與常理有
    違。又丙○○供稱：我不知道1 公克海洛因買多少，也不知
    道2 、3 萬元可以買幾公克，我都摻入香煙內施用，每次以
    吸管摻2 杓，不知重量，沒有買過一塊不只50萬元的，不知
    道這2 塊海洛因可以施用多久等詞（偵卷第37、72、85至86
    頁），足見共同被告丙○○對於海洛因價格及自己施用之需
    求量均不清楚，竟一次購買100 萬元之大量海洛因，顯與常
    情有悖。
  2.共同被告丙○○先於初次偵訊及聲押庭供稱：扣案海洛因係
    向綽號「阿泰」之人購買等語（偵卷第22、40頁），均未提
    及有何綽號「阿明」之人；嗣後改稱係透過「阿明」介紹向
    「阿泰」購買（偵卷第22、36、43、71至73頁），前後供述
    不一，已難遽信。且就如何與毒販聯絡之情節，共同被告丙○○先供稱：阿泰打電話給我，約定地點，我就去交錢向他
    買云云（偵卷第40頁)； 再供稱：係經由阿明之介紹，向阿
    泰購買海洛因，94年3 月20、21日左右，先以公共電話撥打
    0000000000號之電話給阿明，約阿明在高雄六合夜市碰面，
    委託阿明向阿泰購買，隔天阿明聯絡好之後，當面告知約在
    清水休息站碰面，我就當面交給阿泰100 萬元，阿泰交2 塊
    海洛因磚給我云云（偵卷第22頁）；復又改稱：我在遊藝場
    玩電動機台時認識俊明（即阿明），平日俊明都在遊藝場內
    ，我都是去那裡找俊明，這次被查獲前，也是去遊藝場找俊
    明，問他有沒有便宜毒品可買來施用，他說要幫我問看看，
    後來他出去一下，再回來時，就告訴我台中他的朋友阿泰有
    在賣，他說阿泰缺錢，2 塊海洛因要賣100 萬元，我說要回
    去籌籌看，等籌到錢，再去遊藝場找俊明說要買毒品云云（
    偵卷第71至72頁），前後所述非屬一致，難認屬實。
  3.共同被告丙○○先供稱：100 萬元係父親留下放在家中的財
    產云云（偵卷第40頁)； 復於偵訊改稱：100 萬元是姊姊施
    逸敏借40萬元給我，其他60萬元我平常放在家中云云（偵卷
    第22頁）；又改稱：100 萬元是向姊姊借的，我22日晚上跟
    她借，23日晚上在她家交給我云云（偵卷第36頁），前後所
    述分歧不一，且丙○○係於94年3 月23日下午7 時許為警在
    名間收費站附近逮捕，其姊又如何能在94年3 月23日晚上於
    潮州交付購買毒品所需之100 萬元？足見被告所述不實，難
    以採信。再者，共同被告丙○○供稱：因其依賴海洛因止痛
    且染有毒癮，怕毒品不好買買不到，且路途遙遠，故一次買
    多一點較便宜云云，然丙○○對於海洛因之零售價格根本不
    清楚，其第一次與阿泰交易購買價格100 萬元之海洛因磚，
    卻未予秤重及試貨（試純度），其如何知悉斥鉅資購買之海
    洛因磚，確實較市價便宜？
  4.況依相關文獻記載，一般人每日最高海洛因用量為60毫克，
    最小致死量約200 毫克（即0.2 公克），此有行政院衛生署
    管制藥品管理局93年10月1 日函文可參，上開扣押之海洛因
    淨重672.68公克，純質淨重549.98公克，以純質淨重計算，
    約可供7 年半使用，而上開毒品數量龐大價格昂貴，且海洛
    因存放數年亦有受潮耗損之可能，就一般施用之人而言，斷
    無可能僅為供自己施用而購入大量海洛因之理，共同被告丙○○供稱扣案毒品為自己施用所購，並非被告為販賣而購買
    云云，無可採信，應臻明確。
  (五)警方於高速公路追逐共同被告丙○○後，查扣海洛因磚2 塊
    及馬締氏洋酒禮盒1 個（含酒瓶、酒杯各1 個），該海洛因
    磚2 塊經送鑑定結果：每塊長約15公分、寬約9. 8公分、厚
    約2 公分，均含第一級毒品海洛因之成分，合計淨重672.68
    公克、純度81.76%、純質淨重549.98公克，另海洛因磚之空
    包裝總重102.29公克，此有法務部調查局94年5 月24日調科
    一字第120015778 號鑑定通知書及臺灣臺中地方法院檢察署
    檢察官扣押物品處分命令在卷可按（本院卷第73、140 頁）
    ，並有該海洛因磚2 塊扣押可證，該海洛因磚2 塊查扣時均
    有雙獅牌標誌之外包裝一節，業經證人戊○○證述無誤（偵
    卷第67頁）。此外，並有馬締氏洋酒禮盒1 個（含酒瓶、酒
    杯各1 個）扣案及臺灣臺中地方法院檢察署檢察官扣押物品
    處分命令附卷可稽（本院卷第74頁），足證被告確有與共同
    被告丙○○共同運輸上開毒品。證人乙○○證稱其第一天找
    尋扣押證物之情形為：警方上前逮捕後，再循丙○○沿路丟
    棄的路線，找尋丟棄的物品，當天尋獲1 盒，又在隔20公尺
    的地方尋獲1 塊米黃色牛皮紙袋包的海洛因，禮盒內裝有1
    塊海洛因，2 塊海洛因磚合起來有700 多公克等語（偵卷第
    57 頁） ，足見警方找到之扣押馬締氏洋酒禮盒1 盒內，當
    時有一塊海洛因磚，警方另在相隔20公尺處又尋獲另一塊海
    洛因磚，總計2 塊，而該2 塊海洛因磚原藏放在同一馬締氏
    洋酒禮盒內，丙○○丟棄時，其中一塊跳出，而分別為警方
    查扣，應堪認定。至證人戊○○雖稱：國道警察局的人員就
    找到1 個裝酒的禮盒，當時盒子已經散開，裡面有2 塊海洛
    因等語（偵卷第66頁），然證人戊○○並未會同找尋該2 塊
    海洛因磚與洋酒禮盒，是乙○○等人找回來之後，才看到該
    2 塊海洛因磚與洋酒禮盒，業據其證述在卷（偵卷第112 頁
    ），是其所見者為尋獲證物後之狀態，非可將之解釋為警方
    尋獲時該2 塊海洛因磚均置放在洋酒禮盒內，併此敘明。
  (六)案發當時被告使用0000000000號行動電話，證人甲○○使用
    0000000000號行動電話一節，業據其2 人供明在卷（本院卷
    第28、126 頁），上開行動電話於94年3 月23、24日之對話
    內容為：23日14時20分許，被告發話予甲○○告知現在從
    屏東出發，基地台位置在屏東縣竹田鄉；23日17時38分許
    甲○○發話予被告詢問到哪裡了，被告回答再10分鐘到，基
    地台位置在彰化縣彰化市；23日19時26分許，被告接聽某
    不詳之人來電，基地台位置在台中縣烏日鄉；24日9 時59
    分許，被告發話予甲○○告知丙○○出事請其幫丙○○請律
    師，基地台位置在屏東縣潮州鎮一情，有通訊監察譯文及基
    地台位置表（偵卷第25至31、48至54頁）附卷可稽，顯見被
    告確有於上開時間自屏東北上台中與甲○○見面無誤。被告
    雖辯稱：搭乘計程車到台中向甲○○借3 萬元云云，然查，
    被告於本院審理供稱：在屏東有4 個哥哥，都在種田，感情
    都不錯等語（本院卷第144 頁），倘若僅需生活費3 萬元，
    當可向4 位兄長借貸即可，何必捨近求遠北上台中向甲○○
    借款？又被告若僅需借貸3 萬元，顯示其經濟甚窘，自當減
    省度日，而屏東至台中之大眾交通運輸工具甚多，可搭乘客
    運或火車，票價均較搭乘計程車便宜甚多，豈有任意花費高
    達數千元之計程車費用之理？是被告辯稱至台中向甲○○借
    貸，自屬虛言。況被告於偵訊供稱：借錢後當日下午3 時許
    就返回屏東云云，對照上開基地台位置顯示，被告當日19時
    26分許仍在台中縣烏日鄉，亦徵其辯稱借錢云云，均為不實
    ，無可採信。至證人甲○○雖亦附合被告上開辯解，於本院
    審理時為一致之證述（本院卷第123 至126 頁），惟共同被
    告丙○○於94年3 月23日遭警逮捕後，遲至96年5 月16日始
    訊問甲○○，更遲至97年8 月26始訊問被告，被告與甲○○
    即有2 年以上之時間可為串證，且證人甲○○事涉販毒重罪
    ，自難期待其為對己不利之供述，故被告辯解難以採信，業
    如前述，證人甲○○為相同之證述，顯屬嗣後勾串之言，無
    足採信。
  (七)查販賣海洛因係屬違法行為，非可公然為之，販賣者販入後
    可任意分裝增減其分量再行出售，而每次交易之價格、數量
    ，亦隨時依交易對象、當時行情而變動，縱或出售之價格較
    低，亦非當然無營利意圖，即便為相同價格，因份量較少亦
    能從中獲利，除經坦承犯行並能供明販入、賣出確實價量外
    ，委難查得實情，如被告自始否認到底，既無法追得上手，
    更難查悉有無從中獲利，是除非別有事證，足認係按同一價
    量委買或轉售，確未牟利外，尚難據此即認販賣之證據有所
    未足，否則將造成知過坦承者難辭重典，飾詞否認者反得僥
    倖，而失情理之平。且按一般民眾均知政府一向對毒品之查
    禁嚴森，重罰不予寬貸，衡情倘非有利可圖，絕無平白甘冒
    被嚴查重罰高度風險之理，從而，舉凡其有償交易，除足反
    證其確係另基於某種非營利本意之關係外，通常尚難因無法
    查悉其販入價格，作為是否高價賣出之比較，諉無營利之意
    思阻卻販賣犯行之追訴，最高法院84年度第3 次刑事庭會議
    決議意旨參照。被告販入金額高達100 萬元之海洛因磚2 塊
    ，依其重量可供一般人獨自施用長達7 年半之久，然海洛因
    存放數年會受潮耗損，一般施用之人不可能僅供施用而購入
    大量海洛因，足徵扣案海洛因磚2 塊應係被告為販出而購買
    無誤。
  (八)此外，復有刑事警察局中部犯罪打擊中心偵察報告書2 份在
    卷可資佐證。本案係警方長期監聽被告及甲○○後，由現譯
    台通報警方至清水休息站埋伏跟監，並當場查獲海洛因磚2
    塊，是犯罪事證已臻明確，被告犯行堪以認定，自應依法論
    科。
二、按行為後法律有變更者，適用行為時之法律，但行為後之法
    律有利於行為人者，適用最有利於行為人之法律，修正後刑
    法第2 條第1 項定有明文。再按本次法律變更，比較時應就
    罪刑有關之共犯、未遂犯、想像競合犯、牽連犯、連續犯、
    結合犯，以及累犯加重、自首減輕暨其他法定加減原因（如
    身分加減）與加減例等一切情形，綜其全部罪刑之結果而為
    比較（最高法院95年5 月23日95年度第8 次刑庭會議決議參
    照）。並依最高法院97年度第2 次刑事庭會議決議、最高法
    院95年度台上字第3735號判決揭示之「法律整體適用」原則
    ，為一體之適用。查本件被告行為後，有關論罪科刑所適用
    之刑法業於94年2 月2 日修正公布，95年7 月1 日起施行，
    而有下列變更，分述如下：
  (一)罰金刑部分：被告行為後，刑法第33條第5 款業於95年7 月
    1 日公布施行規定：「罰金：新臺幣1 千元以上，以百元計
    算之」，與修正前刑法同條款規定「罰金：1 元以上」不同
    。比較新舊法結果，以舊法較有利於行為人，揆諸上開準據
    法，本案關於毒品危害防制條例第4 條法定刑得併科罰金部
    分，自應適用行為時之法律即修正前刑法第33條第5 款規定
    決定其罰金部分之法定刑。
  (二)刑法第64條第2 項原規定為：「死刑減輕者，為無期徒刑，
    或為15年以下12年以上有期徒刑」；修正後之該條項規定為
    ：「死刑減輕者，為無期徒刑」。另刑法第65條第2 項原規
    定為：「無期徒刑減輕者，為7 年以上有期徒刑」；修正後
    之該條項規定為：「無期徒刑減輕者，為20年以下15年以上
    有期徒刑」。被告所犯之毒品危害防制條例第4 條第1 項販
    賣第一級毒品罪（詳後述），本院爰依刑法第59條規定減輕
    其刑。而該罪法定本刑中有死刑、無期徒刑之規定，經比較
    結果，自以修正前之刑法第64條第2 項、第65條第2 項規定
    有利於被告，自應適用該修正前之規定。
  (三)修正前刑法第28條原規定「2 人以上共同實施犯罪之行為者
    ，皆為正犯」，修正為「2 人以上共同實行犯罪之行為者，
    皆為正犯」，即將舊法之「實施」修正為「實行」。新法共
    同正犯之範圍已有限縮，排除陰謀犯、預備犯之共同正犯。
    新舊法就共同正犯之範圍既因此而有變動，自屬犯罪後法律
    有變更，而非僅屬純文字修正，應有新舊法比較適用之問題
    （最高法院96年度台上字第934 號判決意旨參照）。本件被
    告係基於共同犯罪意思參與犯罪構成要件行為，不論依新舊
    法規定，均構成共同正犯，新法並非較有利於被告，依從舊
    從輕原則，應適用修正前刑法第28條之規定處斷。
  (四)修正前即行為時之刑法第55條規定，被告運輸、販賣第一級
    毒品海洛因2 罪間，有方法目的之牽連關係，應從一重處斷
    ，惟修正後之刑法已刪除牽連犯之規定，則所犯上述各罪應
    依數罪併罰之規定分論併罰。比較新舊法之結果，修正前之
    規定較有利於被告。
  (五)修正前刑法第59條規定「犯罪之情狀可憫恕者，得酌量減輕
    其刑」。修正後刑法第59條規定「犯罪之情狀顯可憫恕，認
    科以最低度刑仍嫌過重者，得酌量減輕其刑」，僅係酌減標
    準見解法律之明文化，非屬法律變更，故不生新舊法比較適
    用之問題。
  (六)綜上，依整體比較之結果，以適用行為時之舊法於被告較為
    有利，爰依刑法第2 條第1 項前段之規定，適用行為時即修
    正前之刑法予以論處。
  (七)褫奪公權部分：褫奪公權係屬從刑，而從刑附屬於主刑，除
    法律有特別規定外，依主刑所適用之法律（最高法院95年第
    8 次刑事庭會議決議參照）。故本件應適用修正前刑法第37
    條第2 項之規定。
三、按販賣毒品罪，不以販入之後，復行賣出為必要，只須意圖
    營利而販入或賣出，有一於此，犯罪即應成立，最高法院92
    年度台上字第7046號判決意旨參照。又按所謂運輸，係指本
    於運輸意思而搬運輸送而言，倘其有此意圖者，一有搬運輸
    送之行為犯罪即已成立，並非以運抵目的地為完成犯罪之要
    件，最高法院92年度台上字第5426號判決意旨參照。次按毒
    品危害防制條例之運輸毒品罪，所稱之運輸係指轉運輸送而
    言，不以國外輸入國內或國內輸出國外者為限，其在國內運
    送者，亦屬之，至於運輸之動機、目的是否意在為己或為他
    人，運輸之方法為海運、空運、陸運或兼而有之，均非所問
    。至零星夾帶或短途持送者，雖得斟酌實際情形，依持有毒
    品罪論科，但仍以無運輸或販賣之意圖者為限，最高法院94
    年度台上字第2845號判決意旨參照。查被告係意圖營利而販
    入上開數量、純度均高之第一級毒品海洛因，業如前述，雖
    未及賣出，仍應成立毒品危害防制條例第4 條第1 項之販賣
    第一級毒品罪。再查，被告與丙○○由屏東縣同至清水休息
    站，於被告向甲○○購買海洛因後，再由被告交由丙○○以
    ZM－4775號自小客車，載運回屏東縣，顯見被告與丙○○係
    本於運輸之意思，而以該自小客車自清水休息站搬運輸送毒
    品海洛因回屏東縣，揆諸上開實務見解，被告此部分行為，
    應係犯毒品危害防制條例第4 條第1 項之運輸第一級毒品罪
    。被告持有毒品之低度行為，應為運輸、販賣毒品之高度行
    為吸收，不另論罪。被告與丙○○就運輸第一級毒品有犯意
    聯絡及行為分擔，應論以共同正犯。再按毒品之運輸及販賣
    ，俱為獨立之犯罪，其法定本刑亦均相同，難謂有低度行為
    為高度行為吸收關係，應認運輸毒品與販賣毒品間，有方法
    結果之牽連關係，從一重之販賣毒品罪處斷，最高法院84年
    度台覆字第28 2號、96年度台上字第5608號、89年度台上字
    第4904號判決要旨參照。是被告上開販賣、運輸海洛因之行
    為，有方法結果之牽連關係，應從一重之販賣海洛因罪處斷
    。被告販賣高純度海洛因磚2 塊，將助長施用毒品惡習，所
    行固屬非是，然其迅為警方查獲，毒品尚未流入市面，此與
    將毒品分裝後大量流入吸毒者手上之情形，其危害國民身心
    健康之情形非可相與比擬，如處以法定最低之無期徒刑，猶
    嫌過重，誠為情輕法重，在客觀上仍足以引起一般人同情，
    其犯罪之情狀顯可憫恕，爰依刑法第59條之規定，酌量減輕
    其刑。至被告前因施用毒品案件，經本院判處有期徒刑1 年
    4 月、8 月確定，於94年1 月11日假釋出監，而於94年3 月
    23日假釋中犯前開罪行，有被告前案紀錄表附卷可稽，其於
    假釋中犯案，自無累犯之適用，附此敘明。
四、爰審酌被告為圖不法利益，無視於政府所推動之禁毒政策而
    運輸、販賣毒品，扣案毒品數量甚高，倘流入市面，將嚴重
    影響國人之身體健康，衍生嚴重之社會治安問題，然幸迅即
    為警方查獲，危害程度有限，及其犯後否認犯行，未見悔意
    等一切情狀，量處如主文所示之刑。又依其販賣第一級毒品
    海洛因之犯罪性質，認有禠奪公權之必要，併依刑法第37條
    第2 項之規定，宣告褫奪公權9 年，以示懲儆。
五、扣案之第一級毒品海洛因磚2 塊（合計淨重672.68公克），
    不問屬於被告與否，應依毒品危害防制條例第18條第1 項前
    段規定，宣告沒收銷燬之。另扣案作為掩飾犯行用之洋酒禮
    盒1 個（含酒瓶、酒杯各1 個），係被告所有供與共同被告
    丙○○共同運輸毒品所用，業經本院認定如前；車牌號碼ZM
    －4775號自小客車係共同被告丙○○所有之物，有車號查詢
    汽車車籍表在卷可參，且該車係供運輸毒品之交通工具，應
    分別依同條例第19條第1 項前段、第3 項之規定沒收之。扣
    押之海洛因磚2 塊，其外包裝2 個（空包裝總重102.29公克
    ），係用於包裹毒品，防其裸露、潮濕，便於運輸，為供被
    告與共犯丙○○共同運輸毒品所用之物，且屬被告所有，應
    依同條例第19條第1 項前段規定沒收之。上開海洛因磚2 塊
    （含外包裝2 個）及洋酒禮盒1 個（含酒瓶、酒杯各1 個）
    雖已執行，有臺灣臺中地方法院檢察署檢察官扣押物品處分
    命令在卷可按（本院卷第73至74頁），然依據最高法院65年
    度第5 次刑庭庭推總會議決議意旨，沒收物之執行完畢與沒
    收物之不存在，並非一事，因犯罪依法必須沒收之物，雖已
    於共犯中之一人確定判決諭知沒收，並已執行完畢，對於其
    他共犯之判決，仍應宣告沒收，故本院自應為上開宣告。至
    鑑驗耗損之海洛因既已滅失，自無庸宣告沒收銷燬。
據上論斷，應依刑事訴訟法第299 條第1 項前段，毒品危害防制
條例第4 條第1 項、第18條第1 項前段、第19條第1 項、第3 項
，刑法第2 條第1 項前段、第11條、修正前第28條、修正前第55
條、第59條、修正前第37條第2 項，判決如主文。
本案經檢察官簡志祥到庭執行職務。
中    華    民    國    98    年    7    月    29    日
                  刑事第二庭  審判長法  官  黃國永
                                    法  官  劉怡孜
                                    法  官  翁世容
以上正本證明與原本無異。
如不服本判決，得於判決書送達之翌日起10日內，以書狀敘述理
由，向本庭提出上訴。
中    華    民    國    98    年    7    月    29    日
                                    書記官  賀燕花
附錄本判決論罪科刑法條全文
毒品危害防制條例第4 條第1 項：
製造、運輸、販賣第一級毒品者，處死刑或無期徒刑；處無期徒
刑者，得併科新臺幣1 千萬元以下罰金。


司法院資訊處製作；財團法人民間司法改革基金會備份。
